【裁判字號】    98,上易,29
【裁判日期】    980326
【裁判案由】    違反家庭暴力防治法
【裁判全文】
臺灣高等法院花蓮分院刑事判決          98年度上易字第29號
上  訴  人
即  被  告  甲○○
上列上訴人即被告因違反家庭暴力防治法等案件，不服中華民國
97年12月11日臺灣花蓮地方法院97年度易字第384號第一審判決
（起訴案號：臺灣花蓮地方法院檢察署97年度偵字第2758號），
提起上訴，本院判決如下：
    主  文
上訴駁回。
    理  由
一、依刑事訴訟法第350條、第361條、第362條、第367條規定，
    不服地方法院之第一審判決而上訴者，須提出上訴書狀，並
    應敘述具體理由，為上訴必備之程式；其所提出之上訴書狀
    並未敘述上訴理由，或僅曾以言詞陳述上訴理由者，均應於
    上訴期間屆滿後20日內補提理由書於第一審法院。第一審法
    院經形式審查，認逾期未補提上訴理由者，應定期間先命補
    正；逾期未補正者，為上訴不合法律上之程式，應以裁定駁
    回。倘已提出上訴理由，但所提非屬具體理由者，則由第二
    審法院以上訴不合法律上之程式，判決駁回。而所謂具體理
    由，必係依據卷內既有訴訟資料或提出新事證，指摘或表明
    第一審判決有何採證認事、用法或量刑等足以影響判決本旨
    之不當或違法，而構成應予撤銷之具體事由，始克當之（例
    如：依憑證據法則具體指出所採證據何以不具證據能力，或
    依憑卷證資料，明確指出所為證據證明力之判斷如何違背經
    驗、論理法則）；倘僅泛言原判決認定事實錯誤、違背法令
    、量刑失之過重或輕縱，而未依上揭意旨指出具體事由，或
    形式上雖已指出具體事由，然該事由縱使屬實，亦不足以認
    為原判決有何不當或違法者（例如：對不具有調查必要性之
    證據，法院未依聲請調查亦未說明理由，或援用證據不當，
    但除去該證據仍應為同一事實之認定），皆難謂係具體理由
    ，俾與第二審上訴制度在請求第二審法院撤銷、變更第一審
    不當或違法之判決，以實現個案救濟之立法目的相契合，並
    節制濫行上訴（最高法院著有97年度台上字第892號判決可
    參）。
二、本件上訴人即被告甲○○（以下稱被告）不服原審判決，於
    民國98年1月5日合法提起上訴後，形式上雖提出上訴理由書
    狀敘述上訴理由，惟其上訴理由僅以：
  (一)原審法院97年度家護字第98號民事通常保護令引證有誤，應
    如抗告理由書所述。
  (二)被告有被桌上型計算機擊中，被害人於審理庭中承認。
  (三)被告電話告知被害人（由孫女接聽電話並為紀錄、轉述）內
    容為：要告就告這是個人權利，我也會提告。其餘均為臆測
    或添加之詞，被告並無惡意。
  (四)被害人係為轉移其女（即被告之妻子）於被告喪父出殯當日
    ，居住於已離婚單身男子家中之事實等語。
三、上訴駁回之理由：
  (一)原審判決漏未說明有關證據能力部分，茲先補述如下：本件
    被告於原審準備程序中否認被害人乙○○、證人林桂香於警
    詢時及偵查中供述之證據能力，對於其餘證人林悅、林樺
    慧於警詢時及偵查中供述、被害人乙○○診斷證明書之證據
    能力則表示沒意見。按：
    1.按被告以外之人於審判外之言詞或書面陳述，除法律有規
      定者外，不得作為證據，刑事訴訟法第159條第1項定有明
      文。告訴人乙○○、證人林桂香業於原審審理時傳喚到庭
      作證，彼等於警詢時之供述即非認定本件犯罪事實所必要
      之證據，應認為無證據能力。
    2.又被告以外之人於偵查中向檢察官所為之陳述，除顯有不
      可信之情況者外，得為證據，亦為刑事訴訟法第159條之1
      第2項所明定。查告訴人乙○○、證人林桂香於原審審理
      時業經傳喚到庭作證進行交互詰問，彼等於偵查中具結向
      檢察官所為之陳述，業經具結擔保該證詞之憑信性，並無
      任何顯有不可信之情況，自具有證據能力而得為證據。
    3.按被告以外之人（包括證人、鑑定人、告訴人、被害人及
      共同被告等）於審判外之陳述雖不符刑事訴訟法第159條
      之1至之4等4條之規定，而經當事人於審判程序同意作為
      證據，法院審酌該言詞陳述或書面陳述作成時之情況，認
      為適當者，亦得為證據；當事人、代理人或辯護人於法院
      調查證據時，知有刑事訴訟法第159條第1項不得為證據之
      情形，而未於言詞辯論終結前聲明異議者，視為有前項之
      同意，同法第159條之5定有明文。本件檢察官、被告對於
      證人林悅、林樺慧於警詢時及偵查中供述、告訴人乙○
      ○診斷證明書之證據能力既不爭執其證據能力，本院審核
      上開證詞作成時之外部狀況，核無違法取證或證明力過低
      之瑕疵，認作為證據並無不適當之情形，應認有證據能力
      。
  (二)原審判決依據被害人乙○○、證人林桂香、林樺慧等人於偵
    查中、原審審理時明確之證詞以及被害人診斷證明書等證據
    資料，認定被告確有如起訴書所載之傷害及恐嚇之犯行，且
    被告以「鑿」或「污辱到低頭為止」等語告知被害人，亦均
    係恐嚇危害他人之名譽及自由之行為，無解其罪責之成立，
    並就被告所辯各節如何不可採等情，詳加調查並於判決內說
    明其得心證之理由，本院審核其認事用法均合於經驗法則或
    論理法則，並無違誤，被告上開犯行事證，已臻明確。
  (三)上訴意旨雖以被告有被計算機擊中云云，惟證人即被害人乙
    ○○於原審審理時雖證稱被告踢伊2下後，伊往後退，跌倒
    時手把計算機掃落到地上，伊被踢後，是想要拿計算機丟被
    告，但因為受不了，就到醫院去了等語，核與證人林桂香所
    述相符，則被害人顯非先以計算機丟擲被告而引起本件傷害
    犯行，已甚明確，縱被告傷害被害人後遭計算機擊中，亦無
    礙其傷害犯行之成立。被告另以民事保護令引證有誤、被告
    電話告知被害人並無惡意、被害人係為轉移焦點云云置辯。
    然查：被告傷害及恐嚇被害人之事證，已臻明確，被告徒以
    上開理由置辯，無視於原判決所記載得心證之理由，未能依
    憑卷內證據資料，明確指出原審所為認事用法之判斷如何違
    背經驗、論理法則，或提出新事證，指摘或表明原審有何採
    證、認事用法等足以影響判決本旨之不當或違法。其提出上
    訴書所敘述之理由，顯與刑事訴訟法第361條第2項規定上訴
    書狀所應具備之「具體理由」未合，其上訴即屬違背法律上
    之程式，爰不經言詞辯論，逕予駁回。
四、據上論斷，應依刑事訴訟法第367前段、第372條，判決如主
    文。
中    華    民    國    98    年    3     月    26    日
                      刑事庭審判長法  官  何方興
                                  法  官  賴淳良
                                  法  官  林碧玲
以上正本證明與原本無異。
本件不得上訴。
中    華    民    國    98    年    3     月    26    日
                                  書記官  李閔華


司法院資訊處製作；財團法人民間司法改革基金會備份。
